臺灣臺中地方法院簡易民事判決
111年度中簡字第1758號
原      告  兆豐產物保險股份有限公司

法定代理人  梁正德  
訴訟代理人  陳茂豐  
被      告  林毓忻  

上列當事人間請求損害賠償事件，本院於民國111年9月20日言詞
辯論終結，判決如下：
    主      文
被告應給付原告新臺幣393,279元，及自民國111年4月1日起至清
償日止，按年息百分之5計算之利息。
原告其餘之訴駁回。
訴訟費用由被告負擔百分之30，餘由原告負擔。
本判決原告勝訴部分得假執行。但被告如以新臺幣393,279元為
原告預供擔保後，得免為假執行。
    事實及理由
壹、程序部分：
    按訴狀送達後，原告不得將原訴變更或追加他訴，但擴張或
    縮減應受判決事項之聲明者，不在此限，民事訴訟法第255
    條第1項第3款定有明文。本件原告起訴原請求：「被告應給
    付原告新臺幣（下同）1,603,000元，及自起訴狀繕本送達
    翌日起至清償日止，按年息百分之5計算之利息。」，嗣於
    民國111年8月9日言詞辯論期日以言詞更正聲明為：「被告
    應給付原告1,319,000元，及自起訴狀繕本送達翌日起至清
    償日止，按年息百分之5計算之利息。」（見本院卷第194頁
    ），核屬減縮應受判決事項之聲明，依首揭法條規定，並無
    不合，應予准許。
貳、實體部分：
一、原告主張：
　　被告於109年7月11日13時19分時許，駕駛車牌號碼000-0000
    號自用小客車（下稱被告車輛），行經臺中市西屯區市政北
    二路與朝富路口時（下稱肇事地點），因違反號誌管制行駛
    ，擦撞由原告所承保訴外人陳古美琳所有，由訴外人陳奕宇
    所駕駛之車牌號碼000-0000號自用小客車（下稱系爭車輛）
    ，致系爭車輛受損，依民法第191條之2、184條第1項前段及
    第215條之規定，被告應負損害賠償責任。系爭車輛經估修
    後因重大毀損回復顯有重大困難，評估維修後仍有安全疑慮
    而報廢，依保險契約第11條之規定以全損金額1,603,000元
    賠付予被保險人陳古美琳，又扣除系爭車輛報廢後之標售金
    額181,000元，原告實際受損之金額為1,319,000元，故被告
    應賠償原告1,319,000元等語。為此，原告依保險法第53條
    規定，行使代位求償權等語。並聲明：㈠被告應給付原告1,3
    19,000元，及自起訴狀繕本送達翌日起至清償日止，按週年
    利率百分之5計算之利息等語。㈡訴訟費用由被告負擔。
二、被告則以：
    肇事地點的紅綠燈係設置於樹邊，濃密的樹葉使得號誌並不
    明顯，被告因此沒注意到路口的號誌而誤闖紅燈，隨後遭訴
    外人陳奕宇駕駛系爭車輛由東向西攔腰撞上，肇事地點的路
    口視線寬廣，訴外人陳奕宇於當日曾表示，他是在後車向他
    按喇叭後才快速起步，隨後便撞上被告車輛，若有注意到前
    方的被告車輛已開過路口並剎車，應該有足夠距離來避免碰
    撞的發生，故就本次事故之發生，訴外人陳奕宇亦應有過失
    。本件被告已與訴外人陳奕宇就體傷部分達成和解，且原告
    請求之金額並未扣除折舊及拍賣系爭車輛殘體所得金額，並
    不合理。系爭車輛之估修金額為1,615,433元，核修金額為1
    ,613,899元（含零件費用1,491,670元、工資費用81,744、
    烤漆費用40,485元），大於系爭車輛剩餘保額之四分之三即
    1,603,000元，故原告即主張報廢系爭車輛、再依保險契約
    賠付被保險人陳古美琳，然保險契約僅存在於原告與被保險
    人陳古美琳之間，並無法拘束被告，系爭車輛實際上並未達
    應報廢之程度，仍有修復可能性。系爭車輛之零件經扣除折
    舊後之金額為271,050，加計工資費用122,229元後，原告得
    向被告請求之金額應為393,279元等語，資為抗辯。並聲明
    ：㈠原告之訴駁回。㈡訴訟費用由原告負擔。㈢如受不利判決
    ，願供擔保請准宣告免為假執行。
三、得心證之理由：
  ㈠原告主張被告於上開時、地，因過失不慎撞擊原告所承保之
    系爭車輛，致系爭車輛受損，系爭車輛經估修後因重大毀損
    回復顯有重大困難，評估維修後仍有安全疑慮而報廢，依保
    險契約第11條之規定以全損金額1,603,000元賠付予被保險
    人陳古美琳，又扣除系爭車輛報廢後之標售金額181,000元
    後，原告實際受損之金額為1,319,000元等情，業據原告提
    出與所述相符之車險理賠計算書、道路交通事故當事人登記
    聯單、初步分析研判表、現場圖、行車執照、汽（機）車各
    項異動作業登記單、車損照片、報廢車買賣契約書等件影本
    為證（見本院卷第25-43、197頁）；另有本院依職權向臺中
    市政府警察局調取之道路交通事故調查卷宗（含現場圖、道
    路交通事故調查報告表、談話紀錄表、調查紀錄表、酒精測
    定紀錄表、自首情形紀錄表、補充資料表、初步分析研判表
    、現場照片等資料）附卷為憑（見本院卷47-77頁），堪信
    為真。惟原告請求被告應給付1,319,000元，則經被告否認
    在卷，並以前揭情詞置辯。是本件爭點厥為：⒈被告就本件
    車禍事故是否應負損害賠償責任？若有，應付幾成之損害賠
    償責任？⒉原告因本件車禍事故得請求之金額為何？
  ㈡被告應就本次車禍事故負全部肇事責任：
　⒈經查，被告於警詢中陳稱：「朝富路很大，紅綠燈沒有設置
    在這四線道的正上方，而是設置在很路邊的樹葉旁，加上下
    午有太陽光，使得號誌非常不明顯，也造成我確實沒有注意
    到路口的號誌」、「...因為我車子A柱擋到，我看到對方的
    車子時，他已經在我的左邊了...從行車記錄器顯示，對方
    在我紅燈16秒後才起步，可見對方駕駛當時有事情分心...
    」等語（見本院卷第57、58頁），而訴外人陳奕宇於警詢中
    陳述：「...我車綠燈行駛約2-3秒，對方車就撞上來。」等
    語（見本院卷第56頁），顯見被告車輛之行向當時為紅燈，
    被告有違反號誌行車之情事，臺中市政府警察局道路交通事
    故初步分析研判表亦同本院上開之認定（見本院卷第67頁）
    。被告雖辯稱：肇事路口的前幾個交叉路口沒有設置交通號
    誌，肇事地點的紅綠燈係設置於樹邊，濃密的樹葉使得號誌
    並不明顯，被告因此沒注意到路口的號誌而誤闖紅燈等語（
    見本院卷第151頁），然依被告所提出之現場照片所示（見
    本院卷第159頁），肇事地點之紅綠燈雖設置於路樹旁，但
    倘用路人之車輛靠近路口，仍應可清楚見到該號誌，並無遭
    路旁樹木遮掩至無法辨識之情形；被告雖又辯稱：因太陽光
    反射使得號誌變的非常不明顯等語（見本院卷第159頁），
    然其該部分所辯應僅為某一角度可能滋生之問題，並非行使
    過程中全面性地均受光線影響，而無法清楚看見肇事路口之
    號誌，蓋光線反射問題本因不同之角度而恐有不同之顯現情
    狀，況若真遇此情形、又接近路口位置，車輛駕駛人本更應
    立即減速慢行，而非逕依原本車速繼續行駛，致疏未注意違
    反號誌、發生本件車禍，故被告此部分辯解，要無理由，無
    從採認。
　⒉被告另辯稱：訴外人陳奕宇曾於事故當日表示，他是在後車
    按喇叭才「快速」起步等語（見本院卷第153頁），然查，
    訴外人陳奕宇於警詢中，並未有如被告所辯之上開陳述（見
    本院卷第56頁），被告就此單一指述無從提出證據以實其說
    ，尚難採信。無從依據被告此一所辯，遽認訴外人陳奕宇具
    有未注意車前狀況之過失甚明。況依信賴原則，訴外人陳奕
    宇基於行向是綠燈之認識，本得信賴被告亦遵守交通號誌之
    規定、不闖紅燈，縱使訴外人陳奕宇真有被告所指稍晚起步
    之情，亦不得推認於本件車禍中即有過失，蓋訴外人陳奕宇
    原本即有權通行該路口，且信賴被告不會違反號誌、闖紅燈
    ，綠燈亮起後起步之早晚與本件車禍事故之發生與否並無所
    涉，被告此部分所辯，亦無理由，難認訴外人陳奕宇於本件
    車禍中具有過失至明。被告應就本次車禍事故負全部之肇事
    責任，堪以認定。
　㈢原告因本次車禍事故所得請求之金額為393,279元：
　　按因故意或過失，不法侵害他人之權利者，負損害賠償責任
    ；汽車、機車或其他非依軌道行駛之動力車輛，在使用中加
    損害於他人者，駕駛人應賠償因此所生之損害，民法第184
    條第1項前段、第191條之2本文分別定有明文。經查，本件
    被告駕駛被告車輛於上開時、地因不慎而撞擊原告所承保之
    系爭車輛，致系爭車輛毀損，被告就本件車禍之發生即有過
    失，已如前述，而系爭車輛車主所受損害與被告之過失駕駛
    行為，具相當因果關係，是原告代位系爭車輛車主即原告之
    被保險人（詳後述），依侵權行為之法律關係請求被告負侵
    權行為損害賠償責任，即屬有據。本件原告代位請求因本件
    交通事故所受損害之賠償數額，應否准許，分述如下：
　⒈原告主張因本次之車禍事故造成系爭車輛嚴重受損，經估修
    後因重大毀損回復顯有重大困難，評估維修後仍有安全疑慮
    而報廢，依其與被保險人即系爭車輛車主間保險契約（下稱
    系爭保險契約）約定，以全損金額1,603,000元賠付予被保
    險人陳古美琳，經扣除系爭車輛報廢後之標售金額181,000
    元後，原告實際受損之金額為1,319,000元，並提出車險理
    賠計算書、汽（機）車各項異動作業登記單、報廢車買賣契
    約書件影本為證（見本院卷第25、35、197頁）。而系爭車
    輛於109年7月間之正常中古車市價約為150萬元左右，有台
    中市汽車商業同業公會111年8月3日（111）中汽吉字第036
    號函在卷可佐（見本院卷第189頁），為兩造所不爭執（見
    本院卷第194頁），堪信為真。
　⒉惟按請求賠償物被毀損所減少之價額，得以修復費用為估定
    標準，但以必要者為限（最高法院77年度第9次民事庭會議
    決議參照）。原告固主張因系爭車輛受損嚴重而無修復價值
    ，原告遂依系爭保險契約相關條款約定，賠付被保險人全損
    保險金1,603,000元，並扣除系爭車輛報廢後之標售金額181
    ,000元後，被告尚需賠償原告1,319,000元等語，然依理此
    僅屬原告依系爭保險契約相關條款所為處理之賠償方式，對
    造成系爭車輛受損之加害人即被告而言，未必有利；且被告
    既非系爭保險契約之當事人，本當不受系爭保險契約條款之
    拘束亦明。況依系爭車輛之維修估價單記載，如欲進行修復
    ，維修費用合計1,613,899元（其中零件費用為1,491,670元
    、工資為81,744元、烤漆費用為40,485元，見本院卷183頁
    ），系爭車輛既經中部汽車股份有限公司LS南台中廠為修復
    車輛之估價，可見尚非不得修復，自難認有何報廢之必要。
    再依證人即就系爭車輛進行維修估價之服務專員段傳君於本
    院中之證述：「（問：系爭車輛真的要作維修，會不會影響
    到其原本安全性？）車輛如果要維修，復原後是不會影響安
    全性。」、「（問：我看估價單上，估價位置從照片來看都
    已經變形嚴重，像前保桿底部、左右大樑，如果維修後會不
    會影響原本剛性與強度？）剛性與強度多少會有差異，但不
    至於影響安全性。」等語（見本院卷第205頁），可知系爭
    車輛經修復後其剛性與強度雖多少會有差異，但其安全性並
    不受影響，實難認系爭車輛即有原告所指「維修後仍有安全
    疑慮」而需報廢之必要。此外，原告復未證明上開中部汽車
    股份有限公司LS南台中廠所採行之維修方式不能使系爭車輛
    回復原狀，或修復後尚且影響系爭車輛行車之安全，故要認
    已達回復顯有重大困難、無從修復之程度，原告執此為由，
    逕行依系爭保險契約或系爭車輛車主之決定（見本院卷第20
    5頁），報廢系爭車輛，進而請求被告賠付車體險全損保險
    金之主張，實無可採。
　⒊系爭車輛之修理既係以全新零件更換被毀損之零件，自應將
    零件折舊部分予以扣除。而依行政院所頒「固定資產耐用年
    數表」及「固定資產折舊率表」之規定，小客車耐用年數為
    5年，依定率遞減法每年折舊千分之369，又營利事業所得稅
    查核準則第95條第6項規定：「固定資產提列折舊採用定率
    遞減法者，以一年為計算單位，其使用期間未滿一年者，按
    實際使用之月數相當於全年之比例計算之，不滿一月者，以
    一月計」，系爭車輛係於105年11月出廠，有系爭車輛行車
    執照影本可稽（見本院卷第33頁），算至109年7月11日系爭
    事故發生時，實際使用期間約3年9月，扣除依上開方式計算
    之折舊額後，原告得請求之零件費用為271,050元（計算式
    詳附表），加上前開工資81,744元、烤漆費用40,485元後，
    系爭車輛之修復必要費用為393,279元（271,050+81,744+40
    ,485元＝393,279）。
　⒋再按被保險人因保險人應負保險責任之損失發生，而對於第
    三人有損失賠償請求權者，保險人得於給付賠償金額後，代
    位行使被保險人對於第三人之請求權，但其所請求之數額，
    以不逾賠償金額為限，保險法第53條第1項規定甚明。又損
    害賠償祇應填補被害人實際損害，保險人代位被害人請求損
    害賠償時，依保險法第53條第1項規定，如其損害額超過或
    等於保險人已給付之賠償金額，固得就其賠償之範圍，代位
    請求賠償，如其損害額小於保險人已給付之賠償金額，則保
    險人所得代位請求者，應祇以該損害額為限（最高法院65年
    臺上字第2908號判例意旨參照）。查本件原告因承保之系爭
    車輛遭被告過失不法毀損，固已給付賠償金額1,603,000元
    予被保險人，有車險理賠計算書、汽（機）車各項異動作業
    登記單、報廢車買賣契約書件影本附卷可參（見本院卷第25
    、35、197頁），但因系爭車輛實際得請求賠償之金額僅393
    ,279元。從而，原告依保險法第53條第1項規定，代位請求
    被告賠償之範圍，亦僅得以該等損害額為限。準此，原告代
    位請求被告賠償393,279元之範圍內，即屬有據，應予准許
    ，逾此範圍之請求，即屬無據，不應准許。
  ㈣末按給付無確定期限者，債務人於債權人得請求給付時，經
    其催告而未為給付，自受催告時起，負遲延責任；其經債權
    人起訴而送達訴狀，或依督促程序送達支付命令，或為其他
    相類之行為者，與催告有同一之效力；又遲延之債務，以支
    付金錢為標的者，債權人得請求依法定利率計算之遲延利息
    ；但約定利率較高者，仍從其約定利率；應付利息之債務，
    其利率未經約定，亦無法律可據者，週年利率為百分之5，
    民法第229條第2項、第233條第1項及第203條分別定有明文
    。查原告對被告上開侵權行為損害賠償債權，核屬無確定期
    限之給付，自應經原告之催告而未為給付，被告始負遲延責
    任。準此，原告請求被告自起訴狀繕本送達之翌日即111年4
    月1日起（見本院卷第85頁）至清償日止，按週年利率5%計
    付遲延利息，核無不合。
四、綜上所述，原告依民法第191條之2、第184條第1項前段、第
    215條及保險法第53條第1項，訴請被告給付393,279元，及
    自111年4月1日起至清償日止，按年息百分之5計算之利息，
    為有理由，應予准許。逾此範圍之情求，即屬無據，不應准
    許。
五、本件事證已臻明確，兩造其餘攻擊防禦方法及舉證，與判決
    結果不生影響，爰不再逐一論述。
六、本件原告勝訴部分係依民事訴訟法第427條第2項第11款規定
    適用簡易訴訟程序，所為被告敗訴之判決，依同法第389條
    第1項第3款規定，法院應依職權宣告假執行。又被告陳明願
    供擔保，請准宣告免為假執行，經核亦無不合，爰酌定相當
    之金額准許之。
七、訴訟費用負擔之依據：民事訴訟法第79條。
中　　華　　民　　國　　111 　年　　10　　月　　18　　日
                  臺灣臺中地方法院臺中簡易庭
                                  法　官　林秉暉
以上為正本係照原本作成。
如不服本判決，應於送達後20日內，向本院提出上訴狀並表明上
訴理由，如於本判決宣示後送達前提起上訴者，應於判決送達後
20日內補提上訴理由書（須附繕本）。如委任律師提起上訴者，
應一併繳納上訴審裁判費。
中　　華　　民　　國　　111 　年　　10　　月　　18　　日
                                  書記官  巫惠穎
   附表
-----
折舊時間           金額
第1年折舊值        1,491,670×0.369=550,426
第1年折舊後價值    1,491,670-550,426=941,244
第2年折舊值        941,244×0.369=347,319
第2年折舊後價值    941,244-347,319=593,925
第3年折舊值        593,925×0.369=219,158
第3年折舊後價值    593,925-219,158=374,767
第3年9月折舊值     374,767×0.369×(9/12)=103,717
第3年9月折舊後價值 374,767-103,717=271,050